臺灣士林地方法院民事裁定
111年度家聲抗字第45號
                                   111年度家聲抗字第46號
                                   111年度家聲抗字第47號
                                   111年度家聲抗字第48號
                                   111年度家聲抗字第49號
                                   111年度家聲抗字第50號
                                   111年度家聲抗字第51號
                                   111年度家聲抗字第52號
                                   111年度家聲抗字第53號
                                   111年度家聲抗字第54號
抗  告  人  鄭炳忠  




上列抗告人因聲請死亡宣告事件，對於中華民國111 年6 月30日
本院111 年度亡字第3 、36、37、38、39、40、41、42、43、44
號所為第一審裁定提起抗告，本院管轄之第二審合議庭裁定如下
：
    主  文
抗告駁回。
抗告程序費用由抗告人負擔。
    理  由
一、本事件經本院審酌全案卷證，認原審裁定之結果，經核於法
    並無不合，應予維持，並引用附件原審裁定記載之事實及理
    由。
二、本件抗告意旨略以：
　　㈠抗告人鄭炳忠因長期身處大陸地區並未在臺灣，為處理被
      繼承人鄭彥棕所遺在臺土地（下稱系爭土地），委託在臺
      友人高成福辦理，並於民國105 年7 月5 日簽訂授權書，
      準此該授權書內容既條列1 至10項，核其授權性質應屬特
      別委任。又該授權書除於同日經中華人民共和國福建省廈
      門市公證處以（2016）廈證字第6197號公證書證明為抗告
      人親自簽名外，嗣經財團法人海峽交流基金會以（105 ）
      核字第060588號證明書，證明公證書之正本與副本相符。
　　㈡又鄭彥棕之繼承人等10人，因均有處於失蹤且生死不明之
      狀態，致系爭土地現仍登記為被繼承人鄭彥棕所有而無法
      為繼承登記，故於確認鄭彥棕之繼承人等10人生死狀態後
      ，高成福方能依授權書所載內容辦理系爭土地之所有權人
      、授權人及全體繼承人之戶籍登記或戶政數據更正登記之
      授權事項，並辦理繼承登記手續，其目的既係為確認鄭彥
      棕之繼承人之生死狀態，俾以辦理系爭土地之登記變更，
      是高成福依所受委託事務之目的而為之必要行為，無須重
      複為特別授權。又死亡宣告事件係屬家事非訟程序，準此
      ，上開授權書既記載高成福就系爭土地之處理有得以自己
      或授權人之名義提起或代為訴訟、強制執行、法院非訟程
      序及仲裁，並得為該等程序選任律師（委任律師得受有特
      別代理權）及達成和解（含調解）之權限，則其為抗告人
      就本件死亡宣告為聲請，自屬依約以授權人名義提起非訟
      程序，而無欠缺授權或逾越授權範圍情事等語，並聲明：
      ⑴原裁定廢棄，發回原審法院。⑵程序費用由被繼承人遺產
      負擔。
三、按聲請書狀或筆錄，應載明非訟代理人之姓名、住所或居所
    、供證明或釋明用之證據，家事事件法第75條第3 項第4款
    、第6 款定有明文。次按，家事非訟事件，除法律別有規定
    外，準用非訟事件法之規定，家事事件法第97條定有明文。
    又非訟事件之聲請，不合程式或不備其他要件者，法院應以
    裁定駁回之；但其情形可以補正者，法院應定期間先命補正
    ，非訟事件法第30條之1 亦有明文。又民事訴訟法第69條第
    1 項規定訴訟代理人應於最初為訴訟行為時，提出委任書。
    但由當事人以言詞委任，經法院書記官記明筆錄或經法院審
    判長依法選任者，不在此限。又民事訴訟法有關訴訟代理人
    及輔佐人之規定，於非訟事件之非訟代理人及輔佐人準用之
    ，非訟事件法第12條亦定有明文。
四、經查，依上開說明，除有上開但書之情形外，委任訴訟代理
    人，仍應提出委任書，於非訟事件亦準用之。本件抗告人雖
    主張本件聲請已委任其友人高成福代為提起，固據提出於大
    陸地區居民身份證、大陸地區作成之授權書及大陸地區福建
    省公證處公證書、財團法人海峽交流基金會證明書等件為證
    （見原審111 年度亡字第3 號卷第83至93頁），惟抗告人於
    原審提出之聲請狀上並未載明高成福為本件非訟代理人，抗
    告人亦未提出委任狀證明，則高成福主張為抗告人之代理人
    ，已難憑信。原審就此裁定命抗告人補正，抗告人雖提出上
    開證據證明，固能證明抗告人曾委任高成福辦理新北市○○區
    ○○○○段000地號等土地繼承登記之相關事宜，但應限縮於委
    任內容所示之土地繼承事宜，而非由受任人擴大認定其認為
    必要之任何訴訟、非訟事件均為受任範圍。查本件係聲請對
    失蹤人為死亡宣告事件，並非就上開土地本於繼承權利爭執
    提起之訴訟或非訟事件，難認抗告人委任高成福辦理前揭土
    地繼承事宜，可擴大認定已委任高成福得對其他第三人即鄭
    黃氏靟、鄭士津、鄭振鈺、鄭振錫、鄭權威、鄭權利、鄭權
    三、鄭和林、鄭天生等人為死亡宣告聲請。且訴訟上委任，
    依上開說明除應提出委任狀外，對於訴訟之委任內容尚應特
    定、明確，不得以概括方式為委任，是抗告人既未依原裁定
    補正，則原審駁回抗告人之聲請，核無違誤。抗告意旨稱高
    成福已受其委任，並有特別代理權，而據以指摘原裁定不當
    ，求予廢棄，為無理由，應予駁回。
五、據上論結，本件抗告為無理由，爰依法裁定如主文。
中　　華　　民　　國　　111 　年　　10 　　月　　17　 日
              家事庭審判長法  官  陳文通

                          法  官  張嘉芬

                          法  官  詹朝傑
以上正本係照原本作成。
本裁定除以適用法規顯有錯誤為理由外，不得再抗告。如提起再
抗告，應於收受送達後10日內委任律師為代理人向本院提出再抗
告狀。
中　　華　　民　　國　　111 　年　　10　　月　　18　　日
　　　　　　　　　　　　　書記官  黃郁庭